【裁判字號】    98,訴,675
【裁判日期】    981119
【裁判案由】    清償債務
【裁判全文】
臺灣臺北地方法院民事判決               98年度訴字第675號
原      告  財資企業股份有限公司
法定代理人  戊○○
訴訟代理人  丁○○
被      告  丸田工程有限公司  .
法定代理人  丙○○
            乙○○
            庚○○
兼法定代理人甲○○原名林榮得.
兼法定代理人己○○
上  一  人
訴訟代理人  陳沆河律師
上列當事人間請求清償債務事件，本院於民國98年10月27日言詞
辯論終結，判決如下：
    主  文
原告之訴駁回。
訴訟費用由原告負擔。
    事實及理由
壹、程序事項
一、按當事人得以合意定第一審管轄法院，但以關於由一定法律
    關係而生之訴訟為限，前項合意，應以文書證之，民事訴訟
    法第24條定有明文。本件依兩造所簽之附條件買賣契約書第
    18條約定，兩造合意以本院為第一審管轄法院，故原告向本
    院提起本件訴訟，核與首揭規定，尚無不合，本院就本件訴
    訟自有管轄權。
二、按有限公司之解散、清算，依公司法第113 條準用無限公司
    即同法第79條之規定，亦即有限公司之清算，以全股體東為
    清算人。但本法或章程另有規定或經股東決議，另選清算人
    者，不在此限。查本件被告丸田工程有限公司（下稱丸田公
    司）經主管機關以民國87年3 月10日建三字第421753號函廢
    止登記，此有該公司變更登記表在卷可參（見本院卷第33-3
    4 頁），惟丸田公司未向本院呈報清算人，且查無公司法第
    79條但書之情形，則丸田公司全體股東即丙○○、乙○○、
    庚○○、甲○○、己○○為清算人，本件自應列渠等為丸田
    公司之法定代理人。
三、按訴狀送達後，原告不得將原訴變更或追加他訴，但擴張或
    減縮應受判決事項之聲明，民事訴訟法第255 條l 第1 項第
    第3 款定有明文。本件原告原起訴聲明請求：被告應連帶給
    付原告新臺幣（下同）68萬4,998 元，及自民國87年11月2
    起至清償日止，按年息20％計算之利息，暨按日加計千分之
    一違約金。嗣於98年4 月3 日言詞辯論期日當庭變更訴之聲
    明為：被告應連帶給付原告68萬4,998 元，及自87年11 月2
    起至清償日止，按年息20％計算之利息（見本院卷第44頁）
    ，核其聲明之減縮，與上開規定相符，應予准許。
四、被告丸田工程有限公司、甲○○未於言詞辯論期日到場，查
    無民事訴訟法第386 條所列各款情形，爰依原告之聲請，由
    其一造辯論而為判決。
貳、實體事項
一、原告起訴主張：被告丸田公司邀同被告己○○及甲○○（原
    名林榮得）為連帶保證人，於85年5 月13日與伊簽訂附條件
    買賣契約書（下稱系爭契約），約定丸田公司以分期付款方
    式向伊購買BENZ牌C280型自小客車乙輛（車牌號碼BV-4799
    ），價金為149 萬5,740 元，並自85年5 月20日起至88年4
    月10日止分45期償還，其中自85年5 月20日至87年1 月20日
    止，每月繳付3 萬6,860 元，自87年3 月5 日起至88年1 月
    5 日止，每月繳付7 萬3,720 元，及自85年6 月10日起至88
    年4 月10日止，每2 月應繳付1 萬5,520 元，如有任一期遲
    延給付，即喪失期限利益，未清償之各期債務視為全部到期
    ，並自遲延日起按日息萬分之5.5 計付遲延利息。詎丸田公
    司僅繳納至第7 期後即未依約償付，已喪失期限利益，應立
    即清償未付清之價款。伊依系爭附條件買賣契約及動產擔保
    交易法規定，取回系爭車輛出售後，已受償79萬499 元，扣
    除前已支付之21萬5,340 元價金，丸田公司尚欠68萬4,998
    元，及自87年11月2 日起按日息萬分之5.5 計算之利息未清
    償。被告己○○、甲○○既為丸田公司之連帶保證人，自應
    負連帶清償之責等語。爰依動產擔保交易法第28條規定及系
    爭契約第16條，請求被告負連帶清償責任等語。並聲明：被
    告應連帶給付原告68萬4,998 元，及自87年11月2 日起至清
    償日止，按年息20％計算之利息。
二、被告則以：
  (一)被告丸田公司、被告甲○○未於言詞辯論期日到場，亦未提
    出書狀作任何聲明或陳述。
  (二)被告己○○答辯以：伊並非丸田公司負責人，該公司實際負
    責人為林榮喜；且林榮喜前因涉嫌偽造文書，將伊登記為丸
    田公司負責人，業經臺灣彰化地方法院以86年度易字第1244
    號刑事判決確定，足證林榮喜方為丸田公司之實際負責人。
    又伊從未代表丸田公司與原告簽訂系爭買賣契約，亦未擔任
    該契約之連帶保證人，伊否認系爭契約書上「己○○」簽名
    之真正，且縱系爭契約為真正，原告就該契約之請求權已罹
    於商人供給商品之代價請求權2 年時效等語。並聲明：(1)原
    告之訴駁回。(2)被告願供擔保，請准宣告免為假執行。
三、兩造不爭執事項：
  (一)訴外人林榮喜被訴侵占罪，經臺灣彰化地方法院以86年度易
    字第1244號判決處有期徒刑5 月，緩刑3 年確定，該刑事判
    決認定：「林榮喜為丸田工程有限公司（下稱丸田公司）之
    實際負責人，於84年9 月1 日以丸田公司負責人己○○（業
    經不起訴處分）之名義，在臺北縣板橋市○○路○ 段65號國
    都汽車股份有限公司板橋營業所，以附條件買賣之方式，購
    買車牌號碼HV-0816 、HV-0817 號客貨兩用車二部」（見本
    院卷第52頁至第56頁）。
  (二)交通部公路總局臺北區監理所依被告己○○之聲請，於95年
    5 月26日函覆被告己○○，將依前開刑事判決，改向丸田公
    司實際負責人徵收車號PX-9629 自用小客車汽車燃料使用費
    （見本院卷第58頁）；交通部公路總局臺北區監理所於97年
    12月5 日函覆被告己○○，將依前開刑事判決，改向實際負
    責人徵收（見本院卷第58、59頁）。
四、本件原告主張被告丸田公司邀同其餘被告為連帶保證人，向
    其購買自用小客車，尚積欠價金未清償，爰依動產擔保交易
    法第28條規定及系爭契約第16條約定，請求被告負連帶清償
    責任等語，然為被告所否認，並以前揭情詞置辯，是本件之
    爭點為：(一)原告是否與被告簽訂系爭買賣及連帶保證契約？
    (二)原告之價金請求權是否已罹於時效？
  (一)原告是否與被告等3人簽訂系爭買賣契約？
  (1)按當事人提出之私文書，必先證其真正，始有形式上之證據
    力，且私文書之真正，如他造當事人有爭執者，舉證人應負
    證其真正之責，觀之民事訴訟法第357 條規定自明。如他造
    否認該提出之私文書繕本或影本，或爭執其內容之記載，在
    舉證人提出原本前，不認該繕本或影本有何形式之證據力；
    此有最高法院92年度台上字第1533號、93年度台上字第1210
    號判決要旨可資參照。查原告主張丸田公司負責人己○○代
    表丸田公司，於85年5 月13日與其簽訂附條件買賣契約書，
    雙方約定由丸田公司以分期付款之方式，向其購買BENZ牌C2
    80型自小客車乙輛（車牌號碼BV-4799） ，價金為149 萬5,
    740 元等情，固據提出附條件買賣契約書影本及債權試算表
    等件為證（參見本院卷第3-4 頁），然被告己○○則否認有
    代表丸田公司與原告簽約，原告復無法提出系爭買賣契約原
    本以供本院查核其形式上真正，亦未提出積極證據以資證明
    簽約之事實，已難遽信為真。再矧之訴外人林榮喜前於台灣
    彰化地方法院刑事侵占案件偵查及審理中雖自承其為丸田公
    司之實際負責人，被告己○○僅為掛名負責人等語，業據本
    院調閱該院86年度易字第1244號刑事案卷查核屬實，惟系爭
    買賣契約是否為林榮喜代表丸田公司與原告簽訂或另有其人
    ，而實際簽約人是否為丸田公司有權代表人等情，均未見原
    告舉證以實其說，從而原告主張與丸田公司間有買賣契約存
    在云云，殊無足取。
  (2)次查，原告主張系爭契約書上「己○○」之簽名及印文與丸
    田公司於84年間向台北區中小企業銀行申辦甲存帳戶開戶時
    所為之「己○○」簽名、印章均相符云云，固有永豐商業銀
    行（即台北區中小企業銀行）於98年9 月4 日檢具之丸田公
    司開戶印鑑證明、支票存款約定書、支票存款開戶申請書在
    卷可考（見本院卷第124-127 頁），然因原告無法提出系爭
    附條件買賣契約書原本，致本院無從比對其上之印文是否相
    符；且縱上開文書上之印文與系爭買賣契約上「己○○」之
    印文相符，然被告己○○亦否認該開戶資料係其親自辦理，
    原告復未能舉證證明丸田公司向台北區中小企業銀行申請開
    戶係由己○○本人親自簽名用印，自難據此認定系爭買賣契
    約上「己○○」之簽名及印章為真正。
  (3)綜上所述，並無證據足認系爭契約為真正；原告又未另行舉
    證證明被告己○○確有代表丸田公司簽名用印之事實，本件
    實際簽約人亦不明，其遽向被告丸田公司、己○○及甲○○
    請求負連帶清償責任，即非可取。
  (二)原告之價金請求權是否已罹於時效？
  (1)按「左列各款請求權，因二年間不行使而消滅：…。八、商
    人、製造人、手工業人所供給之商品及產物之代價。」，民
    法第127 條第8 款定有明文。而所謂商人所供給之商品及產
    物之代價，係指商人供給其所從事營業項目之商品代價而言
    ，此商品係專指「動產」而言，蓋此項代價債權多發生於日
    常頻繁之交易，故賦予較短之時效期間以促從速確定（最高
    法院39年台上字第1155號、51年台上字第294 號判例，80年
    度台上字第236 號、89年度台上字第2591號判決可資參照）
    。又所謂商人，係指一切販賣商品之人，我國民法採民商法
    統一制度，商人不必具有一定條件，與一般國民並無不同。
    本件原告之公司登記營業項目中有「機車、汽車之交通工具
    類」之批發、零售及買賣項目，此有公司登記資料查詢表在
    卷可稽。故系爭附條件買賣契約縱存在於兩造間，參酌上開
    說明，原告對系爭汽車買賣之價款請求權，依民法第128 條
    前段規定，消滅時效自請求權可行使時起算，而系爭契約第
    11條復約定，於被告丸田公司有給付價款有任何一期遲延，
    或分期票據有任何一期不獲兌現時，其未清償之各期債務均
    視為全部到期，則被告丸田公司自第8 期即85年10月10日約
    定之給付期日屆至後仍未給付，足見原告自斯時起，即得行
    使系爭契約之價款請求權，但原告迄98年2 月20日始提起本
    件訴訟，則該價款請求權已罹於前述2年之短期時效而消滅
    ；此價款請求權之從權利即前述利息請求權，依民法第14 6
    條前段之規定亦因而消滅，被告自得拒絕給付。
  (2)又按主債務人所有之抗辯，保證人均得主張之，民法第742
    條第1 項定有明文。而連帶保證債務不過保證人喪失先訴抗
    辯權及檢索抗辯權，仍不失為保證債務之一種（最高法院44
    年台上字第1182號判例參照）。是主債務之請求權因時效之
    完成而消滅，此為主債務人所有與主債務自身之發生、消滅
    或履行有牽連關係之抗辯，其效力亦及於保證債務，保證人
    自得主張時效利益（最高法院89年度台上字第2786號判決參
    照）。本件原告之上開貨款請求權，既已罹於時效，則揆諸
    首揭說明，被告己○○對原告為時效抗辯拒絕給付，亦屬有
    據。又訴訟標的，對於共同訴訟之各人，必須合一確定者，
    共同訴訟人中一人之行為，有利益於共同訴訟人者，其效力
    及於全體，不利益者，對於全體不生效力，民事訴訟法第56
    條第1 項第1 款定有明文。被告丸田公司、甲○○雖經合法
    通知，未於言詞辯論期日到場爭執，亦未提出書狀答辯，惟
    本件原告既係以被告3 人為連帶債務人之共同被告而提起訴
    訟，且被告己○○所主張原告請求權時效業已消滅之抗辯，
    非屬其個人關係之抗辯，對全體被告即屬必須合一確定，且
    該時效抗辯有利於全體共同被告，依民事訴訟法第56條第1
    項第1 款規定，被告鍾寶與主張原告請求權罹於時效之抗辯
    ，其效力自應及於其餘共同被告。
五、綜上所述，原告基於買賣契約及連帶保證之法律關係，請求
    被告連帶給付原告68萬4,998 元，及自87年11月2 日起至清
    償日止，按年息20％計算之利息，為無理由，應予駁回。
六、本件事證已臻明確，兩造其餘之攻擊防禦方法，經審酌後認
    均無礙判決之結果，爰不予一一論述。
七、訴訟費用負擔之依據：民事訴訟法第78條。
中    華    民    國    98    年    11    月    19    日
                  民事第五庭    法  官  吳佳薇
以上正本係照原本作成。
如對本判決上訴，須於判決送達後二十日之不變期間內，向本院
提出上訴狀。
中    華    民    國    98    年    11    月    19    日
                                書記官  黃曼琳

司法院資訊處製作；財團法人民間司法改革基金會備份。
